臺灣高等法院民事判決　　　　　　　　　 96年度上字第679號
上　訴　人　百晨企業有限公司
法定代理人　甲○○
訴訟代理人　易定芳律師
被　上訴人　英聖工程有限公司
法定代理人　高健華
訴訟代理人　林玟岑律師
上列當事人間請求給付貨款事件，上訴人對於中華民國96年6月
29日臺灣桃園地方法院94年度重訴字第351號第一審判決提起上
訴，經本院於96年11月20日言詞辯論終結，判決如下：
    主  文
上訴駁回。
第二審訴訟費用新台幣捌萬零伍佰零貳元由上訴人負擔。
    事實及理由
一、被上訴人之法定代理人原為乙○○，於上訴後變更為高健華
    ，有公司登記資料查詢表在卷為憑（見本院卷第27頁），其
    聲明承受訴訟（見本院卷第28頁），於法尚無不合，應予准
    許。
二、上訴人主張：被上訴人自民國（下同）94年6月間起至同年9
    月間止，陸續向上訴人訂購南亞PVC管材料（下稱系爭貨物
    ），貨款合計為新台幣（下同）15,428,951元，上訴人已如
    數交付貨物，惟被上訴人僅交付票載金額分別為4,86,1700
    元、4,002,000元之支票2紙用以支付部分貨款（此部分票款
    業經另案起訴請求給付），尚欠6,565,251元 (即如原審卷
    (一)第177至183頁之交易明細表編號1號至142號所示款項）迄
    未給付，屢經催討仍未獲置理，爰依買賣之法律關係，請求
    被上訴人如數清償，並加付法定遲延利息等語。原審為上訴
    人敗訴之判決，上訴人不服，提起上訴，聲明：(一)原判決關
    於駁回上訴人後開第(二)項之訴部分廢棄。(二)被上訴人應給付
    上訴人5,312,042元（即如原審卷(一)第181至183頁之交易明
    細表編號94號至142號所示款項），及自起訴狀繕本送達之
    翌日起至清償日止，按年息5%計算之利息。(三)願供擔保請准
    宣告假執行。
三、被上訴人則以：上訴人所指之買賣關係，係存在於上訴人與
    訴外人橋興工程有限公司（下稱橋興公司）及榮福股份有限
    公司（下稱榮福公司）間，被上訴人僅係代橋興公司及榮福
    公司簽收貨物，並先行代為給付貨款予上訴人，而由上訴人
    開立以橋興公司或榮福公司為抬頭之統一發票，並出具支票
    免禁背及委託領款申請書予該二公司，再由該二公司據以簽
    發支票予上訴人兌領，以償付被上訴人所代墊款項，是兩造
    間並無買賣關係存在，上訴人自不得依據買賣關係向被上訴
    人請求給付貨款。又被上訴人先行代橋興公司及榮福公司給
    付予上訴人之貨款達15,437,800元，已逾上訴人所請求之本
    件貨款金額，故縱認系爭貨物之買賣關係存在於兩造間，被
    上訴人亦已因給付上開款項而清償完畢，是上訴人所為本件
    請求，顯無理由等語，資為抗辯。原審為被上訴人勝訴之判
    決，被上訴人對於上訴人之上訴則聲明：(一)上訴駁回。(二)如
    受不利判決，願預供擔保請准宣告免為假執行。
四、上訴人主張被上訴人自94年6月間起至同年9月間止，陸續向
    上訴人訂購系爭貨物，上訴人已依約交付完畢，然被上訴人
    尚欠5,312,042元（即如原審卷(一)第181至183頁之交易明細
    表編號94號至142號所示款項）迄未給付等情，並提出出貨
    單、分批交運單、支票、退票理由單及交易明細表為證（見
    原審卷(一)第9至153、157、177至367頁，卷(二)第269至290頁
    ）；惟為被上訴人所否認，並以前詞置辯。經查：
  (一)上訴人雖主張系爭貨物係由被上訴人前任負責人乙○○以被
    上訴人之名義向上訴人訂貨，惟為被上訴人所否認，而上訴
    人就此復無法舉證以實其說，是上訴人所為此部分之主張自
    不足取。
  (二)經核對上訴人所提出之交易明細表、出貨單、分批交運單及
    統一發票所載（見原審卷(一)第177至308頁），除上開交易明
    細表編號1號之出貨單上「客戶名稱」記載「英聖－北北」
    ，而其統一發票「買受人」欄係記載被上訴人外；其中編號
    2號至22號之出貨單上「客戶名稱」係記載「英聖－北北」
    ，就此部分貨款之統一發票「買受人」欄則均記載為「橋興
    工程有限公司」；另編號23號至54號、57號至66號、70號至
    93號之出貨單上「客戶名稱」係記載「榮福－英聖」，編號
    55號、56號之出貨單上「客戶名稱」係記載「榮福」，編號
    67號至69號之出貨單上「客戶名稱」係記載「榮福股份」，
    而此部分貨款之統一發票「買受人」欄則均記載為「榮福股
    份有限公司」。
  (三)被上訴人固不否認系爭貨物係由其員工簽收；然上訴人自認
    本件交易係由橋興公司向台灣電力股份有限公司（下稱台電
    公司）標下工程後，由被上訴人向橋興公司承攬其中部分工
    程，因工程款係按材料款及工資分別計算，故施工所需材料
    係由被上訴人依工程進度之需要通知橋興公司，而由橋興公
    司向上訴人訂貨，貨款則由被上訴人先行支付，上訴人於收
    到貨款後始開立以橋興公司為買受人之統一發票並出具支票
    免禁背及委託領款申請書予橋興公司，橋興公司再依該支票
    免禁背及委託領款申請書簽發票據交由被上訴人兌領，並持
    上開統一發票向台電公司請領工程款（見原審卷(二)第4頁）
    。又上訴人另案（原法院94年度重訴字第305號）起訴請求
    橋興公司給付貨款，亦係主張就系爭貨物關於橋興公司部分
    ，其買受人為橋興公司，此有起訴狀繕本及準備書狀可稽（
    見原審卷(二)第224至226、234至237頁）；而橋興公司於該事
    件審理中亦不否認係以橋興公司之名義向上訴人訂購系爭貨
    物，其就與上訴人之交易流程亦陳稱：橋興公司為具有甲級
    電器承裝業資格之專業公司，以承攬承裝電業供電設備及用
    戶用電設備裝設維修工程為主要業務，被上訴人及訴外人英
    發公司因未具上述電器承裝業之資格，不符合台電公司等之
    投標廠商資格限制，故上述二公司向與橋興公司合作，於橋
    興公司向台電公司標下工程案後，向橋興公司承攬部分技術
    性較低之工程。施工所需材料由被上訴人或英發公司依工程
    進度之需要通知橋興公司，再以橋興公司之名義向上訴人訂
    貨。上訴人則出具以橋興公司為抬頭之統一發票交由橋興公
    司向台電公司請領工程款，上訴人並同時出具領款申請書指
    定並授權被上訴人或英發公司向橋興公司領款，上訴人則以
    月結方式向被上訴人或英發公司領款，被上訴人或英發公司
    係上訴人所指定、授權向橋興公司領取貨款之人，上訴人與
    橋興公司間之貨款債權債務關係，於橋興公司將款項交付予
    被上訴人或英發公司時，即因合法清償而消滅等語，亦有答
    辯狀可稽（見原審卷(二)第7至13、291至296頁）。又據證人
    即上訴人之會計劉嘉雯在上開事件審理中亦到場證稱：其係
    於橋興公司向上訴人購買貨品後負責開立統一發票，其係依
    出貨紀錄並按橋興公司余小姐所指示之內容開立發票，橋興
    公司會另行傳真一份支票免禁背及委託領款申請書予上訴人
    蓋章，上訴人於蓋章後會連同發票寄給橋興公司；其所負責
    之出貨資料都是屬於橋興公司，因此才會開立發票予橋興公
    司等語（見原法院94年度重訴字第305號95年3月2日言詞辯
    論筆錄－附於原審卷(二)第19至21頁）；復經參酌前述交易明
    細表、出貨單、分批交運單及統一發票所載內容，及上開支
    票免禁背及委託領款申請書所載：「本公司材料款發票號碼
    為…共…張，金額為新台幣…元正（含稅）。請同意以無禁
    背支票開立，本公司並委託英聖工程有限公司代領該筆款項
    ，如有任何糾紛發生，本公司願自行負責與貴公司無關，並
    願放棄一切先訴抗辯權」（見原審卷(二)第22至32頁），堪認
    系爭貨物關於橋興公司部分，係以橋興公司之名義向上訴人
    訂購，而其付款方式則係由被上訴人先行代橋興公司給付貨
    款予上訴人，而由上訴人出具支票免禁背及委託領款申請書
    委由被上訴人向橋興公司取款，再由被上訴人據以向橋興公
    司請領先行代付之貨款，是關於此部分貨物之買賣關係應係
    存在於上訴人與橋興公司之間，而非存在於兩造間。又系爭
    貨物關於榮福公司部分，亦係循上開交易模式與上訴人進行
    交易，此為上訴人所自認（見原審卷(二)第5頁），是就此部
    分貨物之買賣關係應係存在於上訴人與榮福公司之間，而非
    存在於兩造間。
  (四)上訴人就上開交易明細表編號94至142號之貨款合計5,312,0
    42元部分雖尚未開立統一發票及出具支票免禁背及委託領款
    申請書，然經核對此部分之出貨單及分批交運單所載（見原
    審卷(一)第309至365頁），上開交易明細表編號94號至122號
    之出貨單上「客戶名稱」係記載「英聖－北北」；編號123
    號至128號、141號、142號之出貨單上「客戶名稱」係記載
    「榮福－英聖」；編號129號至138號之出貨單上「客戶名稱
    」係記載「榮福」；編號139號、140號之出貨單上「客戶名
    稱」係記載「榮福股份」，而上訴人就此部分貨物與上開交
    易明細表編號2號至93號所示貨物之交易模式相同，依前述
    同一理由，應認此部分貨物之買受人分別為橋興公司及榮福
    公司，而非被上訴人，是上訴人主張就此部分貨物之買賣關
    係存在於兩造之間云云，自不足取。
五、綜上所述，系爭貨物之買受人既非被上訴人，則上訴人依據
    買賣之法律關係，請求被上訴人給付貨款5,312,042元，並
    加付法定遲延利息，即為無理由，應予駁回。原審就此部分
    所為上訴人敗訴之判決，所持理由雖與本院不同，然其結論
    並無二致，上訴意旨指摘原判決此部分為不當，求予廢棄改
    判，為無理由，應予駁回。
六、至兩造其餘之攻擊或防禦方法及未經援用之證據，經本院斟
    酌後，認為均不足以影響本判決之結果，自無逐一詳予論駁
    之必要，併此敘明。
七、據上論結，本件上訴為無理由，依民事訴訟法第449條第2項
    、第78條，判決如主文。
中　　華　　民　　國　　96　　年　12 　月　　11　    日
                    民事第四庭
                        審判長法  官  張劍男
                              法  官  丁蓓蓓
                              法  官  彭昭芬
正本係照原本作成。
如不服本判決，應於收受送達後20日內向本院提出上訴書狀，其
未表明上訴理由者，應於提出上訴後20日內向本院補提理由書狀
（均須按他造當事人之人數附繕本）上訴時應提出委任律師或具
有律師資格之人之委任狀；委任有律師資格者，另應附具律師資
格證書及釋明委任人與受任人有民事訴訟法第466條之1第1項但
書或第2項（詳附註）所定關係之釋明文書影本。
中　　華　　民　　國　　96　　年　　12　　月　　11　　日
            　　　　　　　　　書記官  丁華平
附註：
民事訴訟法第466條之1（第1項、第2項）：
對於第二審判決上訴，上訴人應委任律師為訴訟代理人。但上訴
人或其他法定代理人具有律師資格者，不在此限。
上訴人之配偶、三親等內之血親、二親等內之姻親，或上訴人為
法人、中央或地方機關時，其所屬專任人員具有律師資格並經法
院認為適當者，亦得為第三審訴訟代理人。
